【裁判字號】    90,訴,330
【裁判日期】    900430
【裁判案由】    返還消費借貸款
【裁判全文】
臺灣板橋地方法院民事判決            九十年度訴字第三三○號
    原      告  合作金庫銀行股份有限公司
    法定代理人  甲○○
    訴訟代理人  戊○○
                丙○○
                丁○○
    送達代收人  戊○○
    被      告  乙○○
                己○○○
右當事人間請求給付借款事件，本院判決如左：
    主    文
被告應連帶給付原告新台幣貳佰貳拾壹萬仟陸佰壹拾捌元及自民國八十八年一月十
二日起至清償日止，按年息百分之九點七五計算之利息，並自民國八十八年二月十二
日起至清償日止，逾期六個月部分按上開利率百分之十，逾期六個月以上，按上開利
率百分之二十計算之違約金。
訴訟費用由被告連帶負擔。
本判決於原告以新台幣柒拾萬柒仟捌佰柒拾元為被告供擔保後，得假執行。
    事    實
甲、原告方面：
一、聲明：求為判決除假執行擔保金額外，如主文所示。
二、陳述：被告乙○○以被告己○○○為連帶保證人，於民國八十四年五月十二日向
    原告借用新台幣（下同）二百四十萬元，約定利息按百分之九點七五計算，自八
    十四年六月十二日起每一個月為一期，共分二百四十期平均攤還，逾期清償在六
    個月以內者，按上開利率百分之十，超過六個月以上者，按上開利率百分之二十
    計付違約金。詎上開借款除已攤還十八萬六千三百八十二元及至八十八年一月十
    一日止之利息外，逾期未付本息，被告對聲請人所負之一切債務已視為全部到期
    ，屢經催討，被告均置之不理，本利迄未清償，爰依消費借貸及連帶保證之法律
    關係提起本件訴訟。
三、證據：提出借據影本一份為證。
乙、被告方面：
一、聲明：請求判決駁回原告之訴及其假執行之聲請，訴訟費用由原告負擔。
二、陳述：被告乙○○辯稱：其於八十四年五月十二日向原告借款二百四十萬元，但
    已於八十五年四月三十日將房屋售予第三人郭蒼耀，約定由第三人負擔日後之貸
    款，未料郭蒼耀僅繳納貸款至八十八年一月十一日止，其一無所知，惟一般行庫
    於借款人繳款不正常，均會先以電話通知繳款戶，再以書面告知，使貸款人得知
    債務到期之情形，而原告並未盡此義務，竟於本息未繳二年後以訴訟方式追討欠
    款，原告以如此不正當方式賺取利息、違約金，枉顧被告之權益，其拒絕給付該
    段期間之利息、違約金。被告己○○○辯稱：八十五年被告乙○○將房子賣掉，
    並未告知伊，而此段期間原告從未催繳欠款，八十八年五月份收到法院支付命令
    ，曾至法院聲明異議，而原告並未繳費，伊誤以為原告作業上疏失弄錯對象，因
    此未與理會，然迄今原告均未告知有欠款情形，若伊知上開情形，絕對及早處理
    ，原告如此做法，導致二年來違約金利上加利，令人難以接受。
三、證據：提出不動產買賣契約書影本、本院支付命令影本、民事裁定影本、民事收
    狀收據影本各一件為證。
    理      由
一、原告起訴主張被告乙○○以被告己○○○為連帶保證人，於八十四年五月十二日
    向原告借用二百四十萬元，約定利息按百分之九點七五計算，分期平均攤還，逾
    期清償在六個月以內者，按上開利率百分之十計算，超過六個月以上者，按上開
    利率百分之二十計付違約金。詎上開借款除清償部分外，逾期未付本息，屢經催
    討，均不獲置理，爰依消費借貸及連帶保證之法律關係請求被告連帶給付二百二
    十一萬三千六百十八元及約定利息、違約金。被告乙○○則以系爭債務已移轉他
    人，且原告未即時告知，拒絕給付違約金。被告賴李彩蓮則辯稱均未接獲原告之
    催告，是原告不得主張債務到期後至今二年間之利息、違約金。
二、原告主張被告乙○○邀同被告己○○○向其借貸並逾期未清償等事實，業經原告
    提出借據一份為證，復為被告所自認，原告之主張堪信為真實，惟被告辯稱已將
    系爭債務移轉第三人郭蒼耀，並無給付義務，且原告未盡催告之義務，導致衍生
    違約金，因此渠等拒絕給付八十八年一月十一日起至今之利息、違約金云云。是
    本件應審究者在於被告乙○○是否將債務移轉予三人而免給付義務？次應審究者
    為若原告未即時催告被告等人，被告是否免除給付利息、違約金之責？茲敘明如
    下：
    （一）按第三人與債務人訂立契約承擔其債務者，非經債權人承認，對於債權人
          不生效力，民法第三百零一條定有明文。被告乙○○與原告簽訂消費借貸
          之契約，依契約有分期償還債務之義務，其已自認未經債權人原告之同意
          ，擅自將債務移轉予第三人（參見九十年四月十九日之言詞辯論筆錄），
          而債權人即原告當庭亦表示不同意債務承擔行為（參見九十年三月十九日
          之言詞辯論筆錄），是該債務承擔行為對債權人即原告不生效力，被告李
          武西仍屬借款債務之義務人，而第三人郭蒼耀未依與被告乙○○之約定繳
          納貸款時，自等同被告乙○○違反契約約定，應屬無疑。
    （二）按原告與被告乙○○所定之借款約定事項第五條：「立約人將貴庫所負一
          切債務，如有左列情形之一者，無須經貴庫事先通知或催告，貴庫得隨時
          減少對立約人之授信額度，或縮短借款期限，或視為債務全部到期：(1)任
          何一宗債務不依約清償本金或利息。．．．．．．．」被告二人辯稱原告
          並未即時催繳，惟縱然屬實，然依上開借款約定書第五條約定，被告任何
          一宗債務未繳，原告得將債務視為全部到期，毋庸事先通知或催告，並依
          借據第三條第四點約定，被告除應付約定利息外，自逾期之日起六個月以
          內者加按放款利率百分之十，逾六個月以上者，超過六個月部分加放款利
          率百分之二十計算之違約金。職是縱使原告未催告未事先通知，亦不能免
          除被告依契約應負之利息、違約金。又原告本有訴追之權利，於時效未完
          成前，並無義務於債務到期後立即訴追，被告因可歸責於己遲延清償，本
          應依契約給付利息、違約金，不能藉詞推託以原告於本息未繳二年方後訴
          追，而拒絕清償利息、違約金。
    （三）從而，原告依消費借貸及連帶保證契約請求被告應連帶給付原告新台幣二
          百二十一萬三千六百十八元及自八十八年一月十二日起至清償日止，按年
          息百分之九點七五計算之利息，並自八十八年二月十二日起至清償日止，
          按上開利率百分之十，逾期六個月以上，按上開利率百分之二十計算之違
          約金，為有理由，應予准許。
三、原告陳明願供擔保，請求宣告假執行，核無不合，茲酌定相當之擔保金額，予以
    准許。
四、本件原告之訴為有理由，依民事訴訟法第第八十五條第二項、第三百九十條第二
    項，判決如主文。
中      華      民      國    九十      年      四      月  三十    日
                                  臺灣板橋地方法院民事第四庭
~B法      官  絲鈺雲
右為正本係照原本作成。
如對本判決上訴，須於判決送達後廿日內向本院提出上訴狀。
中      華      民      國    九十      年      四      月  三十    日
~B法院書記官  王政煌


司法院資訊處製作；財團法人民間司法改革基金會備份。
